【裁判字號】    98,訴,539
【裁判日期】    980706
【裁判案由】    違反毒品危害防制條例
【裁判全文】
臺灣嘉義地方法院刑事判決               98年度訴字第539號
公  訴  人  臺灣嘉義地方法院檢察署檢察官
被      告  甲○○
上列被告因違反毒品危害防制條例案件，經檢察官提起公訴（98
年度撤緩毒偵字第19號），本院判決如下：
    主  文
本件公訴不受理。
    理  由
一、公訴意旨略以：被告甲○○（原名林建良）基於施用第一級
    毒品海洛因之犯意，於民國97年3 月18日上午10時50分許回
    溯96小時內之某時（不含為警滯留期間），在不詳地點，以
    針筒注射之方式，施用第一級毒品海洛因1 次；嗣於97年3
    月18日上午10時20分許，在嘉義市○區○○路與興雅街交岔
    路口為警攔檢，經被告同意採其尿液送驗，結果呈嗎啡（海
    洛因於人體內之代謝物）陽性反應，始悉上情。因認被告涉
    犯毒品危害防制條例第10條第1 項之施用第一級毒品罪嫌等
    語。
二、按起訴之程序違背規定者，應諭知不受理之判決，並得不經
    言詞辯論為之。刑事訴訟法第303 條第1 款、第307 條分別
    定有明文。又被告於緩起訴期間內，有於期間內故意更犯有
    期徒刑以上刑之罪，經檢察官提起公訴之情形者，檢察官得
    依職權撤銷原處分，繼續偵查或起訴；檢察官依第253 條之
    3 撤銷緩起訴者，應製作處分書敘述其處分之理由，處分書
    應以正本送達於告訴人、告發人、被告及辯護人；被告於接
    受撤銷緩起訴處分書後，得於7 日內以書狀敘述不服之理由
    ，經原檢察官向直接上級法院檢察署檢察長聲請再議，同法
    第253 條之3 第1 項第1 款、第255 條第1 項、第2 項、第
    256 條之1 第1 項亦有明文。足見檢察官撤銷緩起訴處分時
    ，應將撤銷緩起訴處分書送達於被告，俾使被告有聲明不服
    之機會，若檢察官撤銷緩起訴處分書未合法送達被告，再議
    期間無從起算，該撤銷緩起訴之效力即屬未定，如檢察官逕
    行起訴，其起訴之程序自屬違背上開刑事訴訟法之規定，合
    先敘明。
三、本院查：
(一)本件被告上開施用第一級毒品犯行，前經臺灣嘉義地方法院
    檢察署檢察官於97年10月29日以97年度毒偵字第1209號為緩
    起訴處分，緩起訴期間1 年，被告並應於緩起訴期間內遵守
    接受毒品病患減害替代療法、接受心理輔導治療、隨時依觀
    護人指定之日期採尿檢驗等處遇措施與命令；上開緩起訴處
    分經臺灣高等法院臺南分院檢察署檢察長以97年度上職議字
    第3386號處分書駁回再議，而於97年11月18日緩起訴處分確
    定；嗣因被告於緩起訴期間內故意更犯有期徒刑以上刑之罪
    ，經檢察官以98年度偵字第538 號提起公訴，檢察官遂於98
    年5 月14日作成98年度撤緩字第38號撤銷緩起訴處分書，撤
    銷本件緩起訴處分，並於98年6 月18日作成98年度撤緩毒偵
    字第19號起訴書，另行提起公訴，而於98年6 月24日繫屬於
    本院等情，有上開緩起訴處分書、臺灣高等法院臺南分院檢
    察署處分書、撤銷緩起訴處分書及加蓋本院收文戳印之臺灣
    嘉義地方法院檢察署98年6 月24日嘉檢光宿98撤緩毒偵19字
    第015351號函在卷足稽。
(二)按送達文書，除本章有特別規定外，準用民事訴訟法之規定
    ，刑事訴訟法第62條定有明文。又民事訴訟法第138 條所規
    定之寄存送達，限於不能依同法第136 條及第137 條規定行
    送達者，始得為之，設其送達之處所，雖原為應受送達人之
    住居所、事務所或營業所而實際上已變更者，該原住居所、
    事務所或營業所，即非應為送達之處所，自不得於該原處所
    為寄存送達 (最高法院64年台抗字第481號判例意旨參照)。
    查上開98年度撤緩字第38號撤銷緩起訴處分書係郵寄送達於
    嘉義市○區○○里○○街75巷11之4 號，因未獲會晤本人，
    亦無有辨別事理能力之同居人或受僱人代為收受送達，遂於
    98年5 月25日寄存於嘉義市政府警察局第二分局後湖派出所
    等情，有臺灣嘉義地方法院檢察署送達回證附卷可按（見98
    年度撤緩字第38號卷第14頁）。惟查，被告前雖曾設籍於嘉
    義市○區○○里○○街75巷11之4 號，然已於97年11月10日
    遷移住所至嘉義市○區○○里○ 鄰○○路846 號；又觀護人
    為執行上開緩起訴處分，曾通知被告於98年4 月15日赴臺灣
    嘉義地方法院檢察署接受採尿，被告即陳報其地址為「民族
    路846 號」；另被告迄至98年6 月29日仍未至後湖派出所領
    取上開寄存之撤銷緩起訴處分書等情，有被告之全戶戶籍資
    料查詢結果、臺灣嘉義地方法院檢察署受保護管束人（被告
    ）尿液檢體監管紀錄表、臺灣嘉義地方法院檢察署98年5 月
    6 日刑案資料查註紀錄表、本院98年6 月29日辦理刑事案件
    電話紀錄查詢表在卷足稽（見臺灣嘉義地方法院檢察署97年
    度緩護命字第97號卷第26頁、98年度撤緩字第38號卷第8 頁
    ，本院卷第22、30頁）。既無證據足認被告98年5 月間仍居
    住於嘉義市○區○○里○○街75巷11之4 號，應認上開撤銷
    緩起訴處分書未合法送達於被告，被告聲請再議之期間即無
    從起算，上開撤銷緩起訴處分自不發生確定之效力。揆諸前
    揭說明，公訴人於撤銷緩起訴處分尚未確定前，即就被告上
    開犯行逕行提起公訴，即有違前引刑事訴訟法之規定，而屬
    起訴程序違背規定，爰不經言詞辯論，逕為諭知不受理之判
    決。
據上論斷，應依刑事訴訟法第303 條第1 款、第307 條，判決如
主文。
中   華   民   國      98     年     7     月    6    日
               刑事第三庭  審判長法  官  陳仁智
                                 法  官  鄭雅文
                                 法  官  陳蒨儀
以上正本證明與原本無異。
如不服本判決應於收受判決後10日內向本院提出上訴書狀，並應
敘述具體理由；其未敘述上訴理由者，應於上訴期間屆滿後20日
內向本院補提理由書（均須按他造當事人之人數附繕本）「切勿
逕送上級法院」。
中    華    民    國    98    年    7     月    6     日
                                 書記官  楊國色


司法院資訊處製作；財團法人民間司法改革基金會備份。
